【裁判字號】    95,交聲,155
【裁判日期】    950630
【裁判案由】    違反道路交通管理處罰條例聲明異議
【裁判全文】
臺灣桃園地方法院交通事件裁定        95年度交聲字第155號
原處分機關  交通部公路總局新竹區監理所桃園監理站
異  議  人  乙○○
即受處分人
上列異議人即受處分人因違反道路交通管理處罰條例案件，對於
交通部公路總局新竹區監理所桃園監理站中華民國95年3 月16日
桃監裁罰字第裁52-C00000000號所為之處分不服（原舉發通知單
號碼：北縣交警字第C00000000 號），聲明異議，本院裁定如下
：
    主  文
原處分撤銷。
乙○○汽車駕駛人，行經有燈光號誌管制之交岔路口闖紅燈，處
罰鍰新臺幣貳仟柒佰元，並記違規點數點。
    理  由
一、按汽車駕駛人，行經有燈光號誌管制之交岔路口闖紅燈者，
    處新臺幣（下同）1,800 元以上5,400 元以下罰鍰，並記違
    規點數3 點，道路交通管理處罰條例第53 條 、第63條第1
    項第3 款分別定有明文。
二、原舉發及處分意旨略以：異議人即受處分人乙○○於民國95
    年1 月14日凌晨0 時30分許，駕駛車牌號碼6U-1630 號自用
    小客車，行經有燈光號誌管制之台北縣鶯歌鎮玉山旅社前交
    岔路口闖紅燈，為警員以上開汽車有違反道路交通管理處罰
    條例第53條規定之行為攔查掣單舉發，嗣受處分人提出申訴
    ，經原處分機關請原舉發單位調查結果，仍認受處分人所有
    之該部汽車有前述違規行為，原處分機關乃依道路交通管理
    處罰條例第53條（贅引第1 項）裁處受處分人罰鍰2,700 元
    。
三、聲明異議意旨略以：異議人即受處分人乙○○於95年1月14
    日凌晨0 時30分許，駕駛車牌號碼6U-1630 號自用小客車，
    行經有燈光號誌管制之台北縣鶯歌鎮玉山旅社前交岔路口處
    並未闖紅燈，當時異議人經過交岔路口時之行向是綠燈，後
    來看到前方有警員臨檢，異議人慢慢開過去，警員告以異議
    人有闖紅燈之違規，堅持要開罰單，但該處係交岔路口應設
    有監視器，請求調閱監視錄影帶查明，為此，爰依法聲明異
    議。
四、經查，證人即本件舉發員警甲○○於本院調查時具結證述：
    「我們當時執行取締酒駕、防飆、交通違規職務，異議人駕
    駛車牌號碼六Ｕ─一六三Ｏ號自用小客車行經本件違規處時
    ，異議人有明顯的闖紅燈事實，我發現立即持指揮棒予以欄
    停，告知異議人明確違規事實，依法開單告發。」、「（問
    ：你於何處看到異議人違規？）我當時站在異議人闖紅燈過
    路口後的文化路上路檢，當時我面向異議人的車，我距離該
    路口有五至六公尺。」、「（問：你表示異議人有明顯的闖
    紅燈事實，有無親眼目睹異議人行經路口時，異議人的行向
    是紅燈？）我計算該路口已經變紅燈五秒之後，異議人貿然
    通過該路口。」、「（問：異議人是否闖黃燈而於行經路口
    時交通號誌變為紅燈？）不是，異議人通過該路口時，該處
    的交通號誌是紅燈。」等語明確（見本院九十五年四月十四
    日訊問筆錄），而按證人甲○○與異議人素無怨懟，亦無自
    陷偽證刑責而構詞誣賴異議人之理，其證言應屬可信。又交
    通警察製單舉發違反道路交通管理處罰條例所列之違規事實
    ，本質上為行政處分，係公務員基於職務上之權力，依法就
    特定之具體事件所為具公法上效果之單方行政行為，基於公
    務員為公法上行為具有公信力之原則，該行政行為當可被推
    定為真正，其據以依法處分之事實認定亦為正確無誤，本此
    公信原則，乃立法者賦予行政機關制定違反道路交通管理事
    件統一裁罰標準及處理細則，使執勤警員得當機處分以維護
    交通秩序、安全之行政目的，反之，若謂公務員一切行政行
    為均需預留證據以證其實，則國家行政勢必窒礙難行，據此
    ，刑事訴訟法就關於犯罪證據有關之規定中，與屬行政秩序
    罰之交通違規裁罰本旨不合之部分，自不在準用之列，是若
    無證據足資證明執勤員警之舉發有誤或有捏造事實違法取締
    之情事，則執勤警員本其維護交通秩序、安全職責所為之舉
    發，自應受到合法、正確之推定。從而，異議人既未能提出
    反面證據以推翻證人之前開證述並證明其確無違規行為，尚
    難認其辯解為可採，是異議人之「闖紅燈」違規行為堪予認
    定。至異議人請求調閱本件違規處監視錄影帶，然證人甲○
    ○證述：本件玉山旅社前交岔路口附近並無裝設監視器等語
    ，是本院自無從調取勘驗，附此敘明。
五、按行經有燈光號誌管制之交岔路口闖紅燈者，除應依道路交
    通管理處罰條例第53條規定裁處罰鍰外，並應依同條例第63
    條第1 項第3 款規定記違規點數3 點。本件原處分機關認異
    議人有行經有燈光號誌管制之交岔路口闖紅燈之違規行為，
    而依道路交通管理處罰條例第53條規定對異議人裁處罰鍰2,
    700 元，固無不當，惟漏未依同條例第63條第1 項第3 款規
    定記違規點數3 點，尚有未合。本件異議人執詞提出異議，
    雖無理由，惟原處分既有上開可議之處，自應由本院撤銷原
    處分，並依道路交通管理處罰條例第53條規定諭知裁處罰鍰
    2,700 元，及依同條例第63條第1 項第3 款規定記違規點數
    3 點。
據上論斷，應依道路交通安全管理處罰條例第87條第2 項，道路
交通案件處理辦法第20 條前段，裁定如主文。
中    華    民    國    95    年    6    月    30    日
                  交通法庭    法  官  黃梅淑
以上正本證明與原本無異。
如不服本裁定，應於裁定送達後5 日內向本院提出抗告狀。
                              書記官  魏里安
中    華    民    國    95    年    7     月    10    日


司法院資訊處製作；財團法人民間司法改革基金會備份。
